【裁判字號】    90,訴,2542
【裁判日期】    901130
【裁判案由】    偽造文書等
【裁判全文】
臺灣高雄地方法院刑事判決                          九十年度訴字第二五四二號
    公  訴  人  臺灣高雄地方法院檢察署檢察官
    被      告  甲○○
右列被告因偽造文書等案件，經檢察官提起公訴（九十年度偵字第一七五八三號），
本院判決如左：
    主      文
甲○○連續行使偽造私文書，足以生損害於他人，處有期徒刑肆月，如易科罰金，以
參佰元折算壹日。緩刑參年，緩刑內付保護管束。
特約商店燦坤實業股份有限公司第一聯簽帳單壹張及第二聯簽帳單上「祖豪」署押貳
枚均沒收。
    事      實
一、甲○○於民國九十年九月五日十四時許，在高雄市○○路與復興路口附近之騎樓
    地上，拾獲丙○○因遺失而脫離本人所持有，內置有身分證、大立伊勢丹、富邦
    銀行及中國信託銀行之信用卡、郵局提款卡各一枚，現金新台幣三千四百元之黑
    色皮夾一只後，竟意圖為自己不法之所有，將之侵占入己。旋基於詐欺、行使偽
    造私文書之概括犯意，意圖為自己不法之利益，先於是日十四時四十七分許，至
    位於高雄市苓雅區○○○路一百六十號之燦坤實業股份有限公司之「燦坤三Ｃ」
    公司，持前開所拾獲之富邦銀行信用卡（卡號︰五四三三—七七○八—○六三八
    —九七○○號），於選定價格二千六百九十元之光碟機一台後，即出示富邦銀行
    信用卡予燦坤三Ｃ公司之服務人員，主張係「丙○○」本人而行使之，使各商家
    誤甲○○為持卡人即為「丙○○」本人，而允其消費，並由甲○○偽造「祖豪」
    二枚之署名於消費簽單上，再持交予該商家之店員而行使之，足生損害於丙○○
    及富邦銀行，甲○○並以此偽造「祖豪」之簽帳單表示向富邦商業銀行簽帳，作
    為將來燦坤三Ｃ特約商店向富邦商業銀行請款之憑證，欲使富邦商業銀行陷於錯
    誤，如數代為墊付簽帳款項，其因而得免除債務之財產上不法利益，幸經店員電
    詢信用卡中心查詢後，發現有異，立即取消該筆交易，致未得逞。復於同日十五
    時三十分許，前往位於高雄市前金區○○○路五十九號之大立伊勢丹百貨公司，
    仍持前開所拾得之大立伊勢丹百貨公司所發之信用卡（卡號五四三三—八一○三
    —○一九六—五四○四號）至金飾專櫃選購價值一萬零五百元之金戒指一枚，並
    出示大立伊勢丹百貨公司之信用卡交予收銀人員後，仍主張係「丙○○」本人，
    欲以刷卡方式購物，足以生損害於「丙○○」及大立伊勢丹百貨公司，亦因收銀
    人員查證後發現該卡經掛失，並非正常卡，而拒絕交易，致未得逞，由收銀員報
    警處理，而查悉前情。
二、案經高雄市政府警察局新興分局報請臺灣高雄地方法院檢察署檢察官偵查起訴。
    理      由
一、右揭事實，業據被告甲○○於警、偵訊及本院審理中坦承不諱，核與被害人丙○
    ○所指述之情節相符，復據證人即燦坤三Ｃ公司之服務店員黃玲莉與證人即大立
    伊勢丹百貨公司之收銀員乙○○於警詢中分別證述︰被告先後持被害人丙○○之
    富邦銀行信用卡與大立伊勢丹百貨公司信用卡欲以刷卡方式購物，惟均因發現確
    非信用卡本人持卡消費，致未得逞等情甚明，此外，並有被告偽簽「祖豪」之簽
    帳單、燦坤三Ｃ公司取消被告刷卡之簽帳單各一紙、贓物認領保管收據二紙、相
    片四幀在卷足憑。綜上，被告之自白核與事實相符，本件事證明確，被告犯行洵
    堪認定。
二、按信用卡簽帳單，係持卡人向特約商店消費後簽署持卡人之姓名，由特約商店將
    第一聯交予持卡人收執，第二聯則由特約商店取回收執，該簽帳單由持卡人簽名
，係表示持卡人同意依據信用卡持卡人與發卡銀行間約定，對其所購物品或接受
    之服務，均應按簽帳單之消費金額，付款予發卡銀行，是持卡人於該簽帳單簽名
    ，係對於所簽之金額負擔付款之義務，應屬刑法第二百二十條所指之私文書。查
    被告於拾獲被害人丙○○所遺失內置有信用卡等財物之皮夾後，竟侵吞入己，係
    犯刑法第三百三十七條之侵占遺失物罪；被告持被害人丙○○之信用卡佯稱為被
    害人丙○○本人而持卡消費，並偽造被害人「祖豪」之署押於消費簽單上，偽造
    不實之簽帳單私文書後，再將簽帳單交還「燦坤三Ｃ」公司之特約商店，顯然對
    簽帳單之內容有所主張，自足以生損害於於真正持卡人「丙○○」、「燦坤三Ｃ
    」特約商店及富邦商業銀行，係犯刑法第二百十六條、第二百十條之行使偽造私
    文書罪；而被告以偽造被害人之簽帳單表示向富邦商業銀行簽帳，作為將來前開
    特約商店向富邦商業銀行請款之憑證，致富邦商業銀行陷於錯誤，如數代為墊付
    簽帳款項，其係欲以此詐術逃避富邦商業銀行追查刷卡消費債務，而獲得免除債
    務之財產上不法利益，惟幸經特約商店燦坤三Ｃ公司及大立伊勢丹百貨公司之服
    務人員察覺有異，即時取消交易或拒絕被告之交易，致被告未得逞其詐欺得利之
    犯行，是核其此部分所為，係犯刑法第三百三十九條第二項、第一項、第三項之
    詐欺得利未遂罪。被告偽造被害人「祖豪」之署押為偽造私文書之部分行為，不
    另論罪，偽造私文書後，復持以行使，偽造之低度行為為行使之高度行為所吸收
    ，僅論以行使之罪。被告前開二次之詐欺得利未遂罪，均時間緊接、犯罪構成要
    件相同，顯均係基於概括犯意為之，均應依連續犯論以一罪，並加重其刑。被告
    所犯前揭侵占遺失物罪、詐欺得利未遂罪及行使偽造私文書等三罪間，分別有方
    法結果之牽連關係，應從一重以行使偽造私文書罪論處。至於公訴意旨認被告多
    次行使偽造私文書部分亦屬連續犯，惟查，被告於第二次即於大立伊勢丹百貨公
    司行使被害人丙○○之信用卡後，隨即遭收銀員發現有異，被告並未在任何單據
    上偽造被害人之署名，是被告此部分尚不構成行使偽造私文書罪，是公訴人認係
    連續犯顯有誤會，附此敘明。爰審酌被告之素行不佳，有台灣高等法院被告全國
    前案紀錄表一份在卷可憑，竟不知正當做人，竟萌貪念而為本件犯行，其犯罪之
    方式，其犯行對於被害人所造成損害情形，及犯罪後在庭態度良好，並坦承犯行
    ，尚知悔改等一切情狀，量處如主文所示之刑，並諭知易科罰金之折算標準。又
    被告前於八十年間因為反訴清煙毒條例經本院以八十一年訴字第二八七號判處有
    期徒刑三年五月，褫奪公權三年，經上訴於台灣高等法院高雄分院，於八十一年
    六月十七日，以八十一年上訴字第一０二０號將原判決撤銷改判為有期徒刑二年
    三月，褫奪公權一年確定，並於八十三年十一月十八日執行完畢，執行完畢後，
    五年以內未曾受有期徒刑以上刑之宣告，有卷附前開紀錄表一份可按，因一時貪
    慾短於思慮，致觸犯本件犯行，其經此偵、審程序，應知所警惕，信無再犯之虞
    ，本院因認所宣告之刑以暫不執行為適當，併諭知緩刑三年，以勵自新。且於緩
    刑中並付保護管束，以適當接受正確法治觀念與教育，並杜其受不良風氣之影響
    ，俾免重蹈覆轍，助其自新向上。
三、又財團法人聯合信用卡處理中心收單之帳單，若為電子結帳帳單，該款帳單一式
    二聯，分別由客戶及商店存查，為直式印製，非電子結帳之一般手刷簽帳單係一
    式三聯，分別由客戶、商店、聯合信用卡中心存查，為橫式印製，此業經該中心
    八十八年十一月二十三日（八八）聯卡會字第三一五號函示明確（參見台灣高等
    法院八十九年度上訴字第六六五號判決）。是被告於上開之「燦坤三Ｃ」特約商
    店內，係以電子結帳方式之簽帳單，該簽帳單為一式二聯，是其中第一聯為客戶
    存根聯即由被告自行存查，屬被告所有，且供行使偽造私文書犯罪所用，雖未扣
    案，但無證據證明該張簽帳單業已滅失，應依刑法第三十八條第一項第二款規定
    宣告沒收（第一聯簽帳單上所偽造之署押部分，自無庸另為沒收之諭知），另第
    二聯簽帳單一張，業經被告交予特約商店，爰不為沒收之諭知，惟其上偽造之被
    害人「祖豪」署押二枚，爰依刑法第二百十九條之規定宣告沒收。
據上論斷，應依刑事訴訟法第二百九十九條第一項前段、刑法第五十六條、第三百三
十七條、第二百十六條、第二百十條、第三百三十九條第一項、第二項、第三項、第
五十五條、第三十八條第一項第二款、第二百十九條、第七十四條第二款、第九十三
條第一項，罰金罰鍰提高標準條例第一條前段，判決如主文。
中      華      民      國    九十      年     十一     月     三十     日
                        臺灣高雄地方法院刑事第四庭
                            法    官     程克琳
右正本證明與原本無異。
如不服本判決，應於判決送達後十日內，向本院提出上訴狀。
                            書記官    梁瑜玲
中    華    民    國      九十      年      十一      月      三十      日
【附錄本案論罪科刑法條】
刑法第二百十條：
偽造、變造私文書，足以生損害於公眾或他人者，處五年以下有期徒刑。
刑法第二百十六條：
行使第二百十條至第二百十五條之文書者，依偽造、變造文書或登載不實事項或使登
載不實事項之規定處斷。
前二項之未遂犯罰之。
行法第三百三十七條：
意圖為自己或第三人不法之所有，而侵占遺失物、漂流物或其他離本人所持有之物者
，處五百元下罰金。
刑法第三百三十九條：
意圖為自己或第三人不法之所有，以詐術使人將本人或第三人之物交付者，處五年以
下有期徒刑、拘役或科或併科一千元以下罰金。
以前項方法得財產上不法之利益或使第三人得之者亦同。
前二項之未遂犯罰之。


司法院資訊處製作；財團法人民間司法改革基金會備份。
